【裁判字號】    97,抗,1832
【裁判日期】    971230
【裁判案由】    支付命令
【裁判全文】
臺灣高等法院民事裁定                  97年度抗字第1832號
抗  告  人    丙○○○○○律師事務所
兼法定代理人  乙○○
上列抗告人與相對人甲○○等間支付命令事件，對於中華民國97
年9月8日臺灣臺北地方法院97年度促字第23183號裁定，提起抗
告，本院裁定如下：
    主  文
抗告駁回。
抗告費用由抗告人負擔。
    理  由
一、按判決如有誤寫、誤算或其他類此之顯然錯誤者，法院得依
    聲請或依職權以裁定更正；其正本與原本不符者，亦同。民
    事訴訟法第232條第1項定有明文，此規定於裁定準用之，同
    法第239條亦有明文。所謂錯誤，應包括當事人姓名或名稱
    之錯誤在內。關於當事人姓名或名稱之錯誤，祇須為訴訟標
    的之法律關係不變，實際上由該當事人參與訴訟，即應有上
    開法條之適用。
二、抗告意旨以：「丙○○○○○律師事務所」為二位丁○律師
    在美國組成，司法院及各級法院均已認定丙○○○○○律師
    事務所為美國法人、團體，丙○○○○○法律事務所之組織
    型態，應以美國法律為準，一旦成立，依中美友好通商航海
    條約第6條，不必在台另為登記，原裁定適用法規顯有錯誤
    ，求予廢棄等語。
三、本件抗告人丙○○○○○律師事務所等以相對人等為債務人
    向原法院聲請核發支付命令，經原法院於民國（下同）97年
    8 月15日以抗告人丙○○○○○律師事務所係由乙○○一人
    獨資經營，核發97年度促字第23183號支付命令，抗告人於
    97 年8月28日具狀聲請更正債權人為「丙○○○○○律師事
    務所兼代表人乙○○」，經原法院於97年9月8日以原支付命
    令無誤寫、誤算或其他類此之顯然錯誤為由，駁回其聲請。
四、抗告人固主張「丙○○○○○律師事務」係由二位丁○律師
    在美國組成，為美國法人等語，惟查：
    (一)按外國法人，除依法律規定外，不認許其成立，民法總則
      施行法第11條定有明文，抗告人主張其為美國法人，然迄
      未提出經認許之證明。
    (二)經原法院命抗告人「丙○○○○○律師事務所」補正其設
      立登記資料，抗告人補正者，為同支付命付聲請狀所附之
      美國丙○○○○○律師事務所美國信箋，世界律師名簿（
      professional biographies）（原支付命令卷第14、15
      頁），查上開美國丙○○○○○律師事務所信箋右上角，
      除「戊○○○○○○○○○○ ○○○○○」外，尚有「GARY SHIEH」、「
      FRANCISCA N.ARAIZA」、「I-CHIH KEN」、「JOHN LEE」
      等人，然渠等間，究係僱傭，抑或合夥，依上開信箋，並
      無從認定。又上開世界律師名簿（professional biograp
      -hies），亦僅為關於律師事務所之介紹，亦無從作為抗
      告人組織認定之依據。
    (三)抗告人復又提出司法院刑事廳函、最高法院通知、民事聲
      請狀、臺灣臺北地方法院書記官處分書、本件函件、臺灣
      士林地方法院民事庭函件、臺灣臺北地方法院刑事庭函、
      臺灣士林地方法院刑事庭函（本院卷第8至15頁、第29至
      31頁），主張司法院及各級法院均已認定丙○○○○○律
      師事務所為美國法人等語，然上開文件為司法行政上之通
      知，無從據以認定抗告人之組織型態。再抗告人又提出二
      則最高法院廢棄原裁定，發回本院更為處理之裁定（本院
      卷第38至41頁），然上開裁定亦係最高法院以抗告人之組
      織為何，發回本院另行處理而已，並非直接肯認抗告人之
      組織型態。
    (四)律師事務所固無須辦理登記，然依律師法第21條第1項本
      文「律師應設事務所，並應加入該事務所所在地及執行職
      務所在地之地方律師公會」之規定，而目前律師執行職務
      係以自然人執業之型態提供法律專業服務，故律師所設之
      事務所，如別無其他情況，以自然人執業型態提供法律服
      務者所成立之事務所，通常為獨資，而抗告人於96年5月
      21日前向財政部臺北市國稅局大安分局申報之組織型態亦
      為獨資，有財政部臺北市國稅局大安分局97年11月24日財
      北國稅大安綜所字第0970042110號函在卷可稽（本院卷第
      45頁）。雖抗告人嗣於96年5月21日變更組織型為「其他
      」，並註明係「美國法人或團體」，所提出之文件亦為上
      述之美國丙○○○○○律師事務所美國信箋，世界律師名
      簿等件，有上開國稅局可稽；然抗告人並未提出外國法人
      經認許之證明，而美國丙○○○○○律師事務所美國信箋
      ，世界律師名簿，不能認定抗告人之組織型態為法人或其
      他團體，已如前述，自無從以稅捐單位變更登記，以為抗
      告人組織型態認定之依據。
五、綜上，依抗告人所提之證據，其組織型態無從認定為美國法
    人或其他團體，原法院駁回抗告人更正裁定之聲請，即無不
    合，抗告論旨以應以美國法規為準，指摘原裁定不當求予廢
    棄，並無理由，應予駁回。
六、據上論結，本件抗告為無理由，爰裁定如主文。
中    華    民    國    97    年    12    月    30    日
                  民事第三庭
                        審判長法  官  林敬修
                              法  官  張靜女
                              法  官  吳青蓉
正本係照原本作成。
本裁定除以適用法規顯有錯誤為理由，並經本院許可外，不得再
抗告。如提起再抗告，應於收受送達後10日內委任律師為訴訟代
理人向本院提出再抗告狀。並繳納再抗告費新台幣1,000元。
中    華    民    國    97    年    12    月    30    日
                              書記官  殷丹妮


司法院資訊處製作；財團法人民間司法改革基金會備份。
